【裁判字號】    98,易緝,234
【裁判日期】    990309
【裁判案由】    傷害
【裁判全文】
臺灣臺北地方法院刑事判決             98年度易緝字第234號
公  訴  人  臺灣臺北地方法院檢察署檢察官
被      告  乙○○
上列被告因傷害案件，經檢察官提起公訴（97年度偵字第4003號
、97年度偵字第13607 號），本院判決如下：
    主      文
乙○○無罪。
    事實及理由
一、公訴意旨略以：被告乙○○與告訴人丙○○於民國97年1 月
    13日凌晨某時，一同前往臺北市中正區○○○路312 號之「
    錢櫃KTV 」時，乙○○、丙○○先在1 樓大廳巧遇甲○○、
    黃裕閔，嗣乙○○前去甲○○、黃裕閔包廂打招呼，因甲○○談及曾與丙○○發生口角之事，乙○○答稱丙○○「很白
    目」、「很臭屁」，並將丙○○所在包廂號碼告知甲○○，
    教唆甲○○前去傷害丙○○，乙○○自己則先行離開上址KT
    V ；甲○○遂萌傷害人身體之犯意，於同日上午4 時30分許
    ，夥同有犯意聯絡、姓名年籍不詳之成年男子數名，前往丙○○所在包廂，分別持冰桶、水壺等器物、或以徒手方式，
    共同毆打丙○○，致丙○○受有頭部、臉部及雙上肢多處開
    放性傷口等傷害（甲○○傷害案件，業經本院98年度簡字第
    1420號刑事簡易判決判處有期徒刑3 月確定，於98年6 月30
    日易科罰金執行完畢在案）；因認被告乙○○涉刑法第277
    條第1 項傷害罪之教唆犯嫌，應依刑法第29條第1 項、第2
    項規定處罰。
二、被告乙○○對於下列各項證據方法，均未爭執其證據能力，
    並同意作為證據（見本院第59頁反面至第60頁），本院審酌
    其作成時之情況，認為並無不適當之情事，均得作為證據，
    合先敘明。
三、按犯罪事實應依證據認定，無證據不得推定其犯罪事實，又
    不能證明被告犯罪者，應諭知無罪之判決，刑事訴訟法第15
    4 條、第301 條第1 項分別定有明文。再認定犯罪事實所憑
    之證據，雖不以直接證據為限，間接證據亦包括在內，然而
    無論直接證據或間接證據，其為訴訟上之證明，須於通常一
    般之人均不致有所懷疑，而得確信其為真實之程度者，始得
    據為有罪之認定，倘其證明尚未達到此一程度，而有合理之
    懷疑存在而無從使事實審法院得有罪之確信時，即應由法院
    為諭知被告無罪之判決，最高法院著有76年臺上字第4986號
    判例可資參照。
四、訊據被告乙○○堅決否認有何教唆甲○○傷害丙○○之犯行
    ，辯稱：(一)當天係丙○○打電話邀約伊前往林森北路KTV 唱
    歌，嗣甲○○友人打電話給伊，伊又過去甲○○包廂，甲○○有點不高興說要找丙○○，伊說不要打，甲○○友人乃提
    議改去中華路KTV 唱歌，伊離開林森北路KTV 時尚請服務生
    注意等一下可能會打架，伊到中華路KTV 才接到電話說丙○○被打；(二)甲○○誣指伊教唆，應該是因伊向警察指認甲○○、黃裕閔（見本院卷第50頁反面至第51頁）。而公訴意旨
    認為被告乙○○涉嫌教唆傷害罪嫌，無非以：乙○○之供述
    、甲○○、黃裕閔、丙○○之陳述、馬偕紀念醫院診斷證明
    書、監視錄影帶翻拍照片4 張及光碟1 張，為其論據。
五、經查：
  (一)甲○○於97年1 月13日上午4 時30分許，夥同姓名年籍不詳
    之成年男子數名，共同毆打告訴人丙○○，告訴人因而受有
    頭部、臉部、雙上肢多處開放性傷口等傷害之事實，業據甲○○坦承不諱（見97年度偵字第4003號卷第14頁），並經告
    訴人指述其遭毆打之經過明確（見97年度偵字第4003號卷第
    7 頁），且有馬偕紀念醫院診斷證明書附卷可考（見97年度
    偵字第4003號卷第16頁），亦有「錢櫃KTV 」監視錄影器翻
    拍照片4 張顯示甲○○夥同數名男子進入告訴人包廂屬實（
    見97年度偵字第4003號卷第17至18頁）；綜上，經本院認定
    甲○○傷害告訴人之犯行明確，以98年度簡字第1420號刑事
    簡易判決判處有期徒刑3 月確定，於98年6 月30日易科罰金
    執行完畢在案，有甲○○之臺灣高等法院被告前案紀錄表足
    參，為本院職務上已知之事。按教唆犯以被教唆者原無犯罪
    意思，由教唆者之教唆始起意實施犯罪行為，為其本質；若
    他人原有犯意，僅由教唆人之行為而促成，或助成他人犯罪
    之實行者，則應分別情形以共同正犯或從犯論，最高法院著
    有30年上字第1616號判例意旨可參。從而，本案爭點在於，
    甲○○夥同不詳男子數名前往告訴人包廂共同毆打告訴人成
    傷之行為，是否本無犯罪意思而係出於被告乙○○之教唆始
    起意犯罪？
  (二)據證人甲○○向本院具結證稱當時與被告乙○○相遇情形：
    「我問乙○○跟誰去的，乙○○就說跟丙○○去的，之前喝
    酒時黃裕閔跟丙○○發生口角，當時我喝醉了，要幫黃裕閔
    討回一口氣，我就去打丙○○」、「我說我要打丙○○，乙○○說你要打就去打，至於是誰先提議打丙○○，我已經忘
    記了，反正乙○○有叫我去打丙○○就對了」、「（問：你
    是何時決定要去打丙○○？）我是當時臨時起意的」、「因
    為酒喝下去了」（見本院卷第58頁、反面、第59頁），是甲○○雖稱當時係飲酒之後，起意教訓告訴人丙○○，但究竟
    是因被告乙○○教唆始起意傷害？或者自己已有傷害之意而
    被告乙○○未加阻止：「要打就去打」？甲○○已不復記憶
    ，無從釐清先後順序。
  (三)至於甲○○固稱：「（問：是否因為乙○○跟你說丙○○很
    臭屁、很白目，你才起意要去打丙○○？）應該是這樣」（
    見本院卷第59頁），惟語氣顯非肯定。且甲○○於97年1 月
    25日警詢時僅稱與被告乙○○談到告訴人來唱歌、黃裕閔曾
    遭告訴人嗆聲等事，並未明確指稱被告乙○○有何教唆傷害
    之言詞（見97年度偵字第4003號卷第14頁），嗣於97年3 月
    13日檢察官偵訊時卻稱：「當天遇到蕭的朋友乙○○，陳就
    叫我去打蕭」（見97年度偵字第4003號卷第33頁），但始終
    未具體指明被告乙○○有何「叫我去打蕭」之客觀言詞或行
    動。況當時被告乙○○與告訴人丙○○一同前往KTV ，甲○○又與告訴人不認識，此據甲○○、告訴人陳述明確（見97
    年度偵字第4003號卷第11、14頁、第7 頁），衡諸情理，被
    告乙○○實無因巧遇甲○○而臨時起意教唆甲○○毆打告訴
    人之動機。因此，甲○○是否本無犯罪意思而經被告乙○○
    撩撥教唆始起意毆打告訴人丙○○，尚有合理可疑。
  (四)實則，細究甲○○臨時起意毆打告訴人丙○○之動機，應與
    黃裕閔有關。此據甲○○向本院陳稱：「之前喝酒時黃裕閔
    跟丙○○發生口角……要幫黃裕閔討回一口氣」、「（問：
    你要去打丙○○之前，是否有告訴黃裕閔說我要去幫你出一
    口氣，他人就在旁邊包廂？）黃裕閔知道」、「黃裕閔有在
    場，他有親耳聽到乙○○跟我說話的過程」（見本院卷第59
    頁、第58頁反面），輔以黃裕閔於警詢時承認其曾於96年11
    月底與告訴人丙○○因飲酒發生口角衝突之事（見97年度偵
    字第4003號卷第11頁），可見甲○○與告訴人素不謀識，乃
    因黃裕閔與告訴人曾有過節，為黃裕閔出氣所致，應無自作
    主張傷害告訴人之理。然而，甲○○於檢察官偵訊時改口否
    認認識告訴人（見97年度偵字第4003號卷第34、49頁），復
    證述：「他【乙○○】來跟林【甲○○】講蕭【丙○○】的
    事我坐對面聽不太清楚」（見97年度偵字第4003號卷第48頁
    ），顯與甲○○所述不合，黃裕閔實有推諉卸責之虞。綜此
    ，被告乙○○警詢時辯稱係黃裕閔教唆甲○○毆打告訴人等
    語（見97年度偵字第4003號卷第8 至9 頁），尚非全然無據
    。則甲○○究係因被告乙○○教唆或黃裕閔教唆始毆打告訴
    人丙○○，仍屬未明。
  (五)至於，縱甲○○指稱當時被告乙○○未加阻止：「要打就去
    打」等情屬實，惟甲○○率不詳男子數名前往告訴人包廂毆
    打告訴人時，被告乙○○已離開該KTV 而未與渠等一同前往
    ，此外，亦無證據證明被告乙○○所謂「要打就去打」對於
    甲○○及不詳男子毆打告訴人之行為，有何促成或助成之效
    果可言，自難僅以此言詞遽予認定被告乙○○有何教唆、幫
    助或為共同正犯之犯行。
六、此外，復查無其他積極證據足資認定被告乙○○有何唆使甲○○率眾毆打告訴人丙○○之犯行，自不能證明其犯罪，應
    為無罪判決之諭知。
據上論斷，應依刑事訴訟法第284 條之1 、第301 條第1 項，判
決如主文。
本案經檢察官葉芳秀到庭執行職務。
中    華    民    國    99    年    3     月    9     日
                  刑事第六庭  法  官  林晏如
上正本與原本無異。
如不服本判決，應於判決送達後10日內向本院提出上訴狀（應抄
附繕本）。告訴人或被害人如對於本判決不服者，應具備理由請
求檢察官上訴，其上訴期間之計算係以檢察官收受判決正本之日
期為準。
                              書記官  楊盈茹
中    華    民    國    99    年    3     月    10    日

司法院資訊處製作；財團法人民間司法改革基金會備份。
